【裁判字號】    96,訴更一,140
【裁判日期】    970306
【裁判案由】    進口貨物核定完稅價格
【裁判全文】
臺北高等行政法院判決
                                 96年度訴更一字第140號
                              .
原      告  協嶸商事有限公司
代  表  人  甲○○○
被      告  財政部基隆關稅局
代  表  人  丘  欣（局長）
訴訟代理人  丁○○
            丙○○
            乙○○
上列當事人間因進口貨物核定完稅價格事件，原告提起行政訴訟
，經本院93年度訴字第3593號判決駁回原告之訴，原告不服，提
起上訴，經最高行政法院以96年度判字第1011號判決廢棄原判決
，發回本院更為審理。本院判決如下：
    主  文
訴願決定、復查決定及原處分關於系爭來貨進口報單號碼第AW/
BC/92/V281/0616號第1項貨物部分逾越按CFR USD 1.05/LBR核估
完稅價格部分均撤銷。
原告其餘之訴駁回。
第一審及發回前上訴審訴訟費用由被告負擔伍分之壹，餘由原告
負擔。
    事  實
一、事實概要：原告於92年4月25日向被告申報進口澳洲產製冷
    凍牛雜、牛肉及牛肚1批共3項（報單號碼：第AW/BC/92/
    V281/0616號），原申報單位價格第1項、第2項進口貨物均
    為CFR USD 0.4/LBR，第3項進口貨物為CFR USD 1.23/LBR，
    經被告依行為時關稅法第14條第1項規定，按原告應申報之
    事項，先行徵稅驗放，事後再加審查。嗣經財政部關稅總局
    驗估處（以下簡稱驗估處）查價結果，第1項進口貨物改按
    CFR USD 1.08/LBR核估，第2項進口貨物改按CFR USD 1.05/
    LBR核估，第3項進口貨物按原申報單價核估，被告乃據以增
    估補稅。原告不服，申經復查結果，未獲准變更，提起訴願
    ，亦遭決定駁回，遂向本院提起行政訴訟。嗣經本院93年度
    訴字第3593號審理結果，判決駁回原告之訴。原告猶不服，
    提起上訴，經最高行政法院以96年度判字第1011號判決廢棄
    原判決發回本院更為審理。
二、兩造聲明：
  (一)原告聲明：（原告未提出任何書狀作何聲明，依其於前審所
                為聲明如下）
    1.訴願決定、復查決定及原處分均撤銷。
    2.訴訟費用由被告負擔。
  (二)被告聲明：
    1.駁回原告之訴關於超過改按CFR USD 1.05/LBR核估完稅價
      格部分。
    2.訴訟費用由原告負擔。
三、兩造爭點：本件究應依原告主張之『合理價格』抑被告查得
              之合理價格核估系爭第1、2項來貨完稅價格？
  (一)原告主張之理由：（原告未提出任何書狀作何陳述或主張，
                      據其於前審所為主張如下）
    1.按「從價課徵關稅之進口貨物，其完稅價格以該進口貨物
      之交易價格作為計算根據。」、「海關對納稅義務人提出
      之交易文件或其內容之真實性或正確性存疑，納稅義務人
      未提出說明或提出說明後，海關仍有合理懷疑者，視為無
      法按本條規定核估其完稅價格。」、「進口貨物之完稅價
      格，不合於第25條之規定核定者，海關得按該貨物出口時
      或出口前、後銷售至中華民國之同樣貨物之交易價格核定
      之。」、「進口貨物之完稅價格，不合於第25條、第27條
      之規定核定者，海關得按該貨物出口時或出口前、後銷售
      至中華民國之類似貨物之交易價格核定之。」、「進口貨
      物之完稅價格，不合於第25條、第27條、第28條之規定核
      定者，海關得按國內銷售價格核定之。」、「進口貨物之
      完稅價格，不合於第25條、第27條、第28條及第29條之規
      定核定者，海關得按計算價格核定之。」、「進口貨物之
      完稅價格，不合於第25條、第27條、第28條、第29條及第
      30條規定核定者，海關得依據查得之資料，以合理方法核
      定之。」，分別為行為時關稅法第25條第1項、第5項、第
      27條第1項、第28條第1項、第29條第1項、第30條第1項、
      第31條第1項所規定。準此，進口貨物完稅價格原則上應
      以交易價格為計算依據，例外於有行為時關稅法第25條第
      5項規定之不能依交易價格核定之法定事由時，始授權海
      關依職權核定。又「海關對於依本法第25條第5項規定由
      納稅義務人提出之帳簿單證仍有合理懷疑者，應向納稅義
      務人說明其懷疑之理由，並給予納稅義務人合理申辯之機
      會。．．．」，行為時關稅法施行細則第13條第1項定有
      明文。
    2.查牛隻係屬活體動物，其價格因大小、肥瘦、品種等有不
      同，且牛蜂巢肚價格之高低更與其新鮮度、工廠處理過程
      乾淨程序、大小規格及切割有無正確、有無傷害、有無破
      損有關，此類產品非能量產，需耗時冷凍儲存至一定數量
      始能裝櫃出口，故其價格因規格好壞、新鮮度、清潔度及
      購買日（非裝船日）隨時變化。換言之，系爭進口貨物非
      規格化產品，無統一之價格，不同品質之貨物有不同之價
      格。本件原告於申請復查時，業依行為時關稅法第25條規
      定檢附供應商之商業發票、匯出匯款交易憑單、保險單、
      進口報單及銷貨統一發票等相關文件證實原告申報之價格
      為實際交易價格，詎被告仍以「與類似貨物查得價格相較
      明顯偏低」及「原告未能提供交易文件及付款單據等資料
      ，以證實原申報價格即為實際交易價格」等由逕予駁回。
      經查：
      按歷來交易習慣，牛雜從無記載品質者，此觀被告提出
        之報單即明，且報單上關於品質之制式規格係供他種貨
        物申報之用，非供牛雜進口申報用，是被告要求原告申
        報牛雜品質，完全無法律依據，且為期待不可能，被告
        自不得據此為不利原告之認定，否則即已違反行政程序
        法之誠信原則。又實務上屢有高報進口牛雜價格而受處
        罰之情形，此觀「海關辦理進出口報單事後審核作業規
        定」第5條第4項第2款將「低價高報」列為查核要領，
        及鈞院92年度訴字第1336號、92年度訴字第3793號及91
        年度訴字第2168號等判決即明，故單從報單觀察，實不
        能確定是否如實申報。
      本件進口報單並無品質之記載，被告據驗估處查價結果
        核估之價格偏高，顯為高等或中等牛雜之價格，惟系爭
        由原告以USD 0.4/LB價格購入之牛蜂巢、牛筋係屬低級
        品而非高級品，僅供一般低消費客人（路邊攤、伙食團
        、低收入者）食用，原告業已提出報單、商業發票、賣
        匯水單、保險單及國內銷售價格之證明（即統一發票）
        等證據證明申報之交易價格為真實。反觀被告未就具體
        貨物確實查價，並無任何交易文件可資為憑，是其所謂
        之「合理行情價格」或「查得價格」無非係以「報單」
        、「查價」為據，惟該二項證據均係受查詢對象直接以
        口頭或書面告知買進價格，受查詢對象縱未提供交易文
        件供查證，至少亦應說明貨物之品質，蓋不同品質之貨
        物有不同之價格，然遍查卷內所有文書資料，均無關於
        品質、交易條件之記載，根本無從判斷受查詢對象所提
        供之價格是何等品質貨物之價格，足認被告所謂查得合
        理價格係屬「傳聞」。由於「合理行情價格」並無行為
        時關稅法第25條第5項之「合理懷疑」之問題，故「合
        理行情價格」須由被告確實舉證，從而被告僅以他人告
        知，且未經查證之價格作為處分依據，洵有未合。
      又行為時關稅法第25條第5項規定之海關「合理懷疑」
        並未排除證據法則之適用（即未排除行政程序法第43條
        之適用），其性質屬不確定法律概念，乃構成要件之一
        部分，仍應依證據認定之。本件被告因報單所載之價格
        差異而懷疑申報價格之真實性，經原告舉證提出交易文
        件證明後，被告就其仍懷疑之事實均無證據證明，且未
        向納稅義務人說明懷疑之理由，並給予納稅義務人合理
        申辯之機會，顯已違反行為時關稅法施行細則第13條規
        定之程序，而與行為時關稅法第25條第5項規定之情形
        不合。綜上所述，訴願決定及原處分顯有違誤，均應予
        撤銷。
  (二)被告答辯之理由：
    1.查原告主張牛隻係活體動物，冷凍牛雜價格會因品質而有
      不同一節，僅在敘述說明可能影響來貨價格之因素，並非
      系爭貨物之特有情況，且本件進口報單原申報內容並無影
      響品質之任何記載，是原告事後憑空聲稱系爭貨物屬低級
      品並非高級品，顯係狡辯，並非事實，殊無足採。
    2.次查最高行政法院係以「原判決究係依何標準認定系爭第
      1項貨物之類似貨物價格係CFR USD 1.08/LBR，系爭第2項
      貨物之類似貨物價格是CFR USD1.05/LBR？如係以最低價
      格為標準，則上開進口報單所載有相同於系爭第1項貨物
      『HONEYCOMB TRIPE』品名之貨物價格，最低者為CFR USD
      1.05/LBR，原判決為何認定其類似貨物價格是CFR USD
      1.08/LBR？」為由，廢棄原判決。經查：
      按「本法第27條第1項所定同樣貨物交易價格有2種以上
        時，其交易價格，依下列順序認定之．．．三、同樣貨
        物之交易價格有二種以上時，以最低者為準。」、「前
        項規定，於本法第28條所稱類似貨物之交易價格準用之
        。」，分別為行為時關稅法施行細則第15條第1項第3款
        、第2項所明定。
      本件國外出口商SANGER AUSTRALIA PTY LTD.於92年2月
        至5月間供應國內包括原告在內之進口商同樣之貨物
        OMASUM（蜂巢胃）、HONEYCOMB TRIPE（百頁胃）總共9
        筆，由於系爭進口貨物非屬規格化產品，當時進口之另
        外8批貨物並未送驗估處核估，且每家申報價格不一，
        故原申報價格雖無法作為查估之依據，惟原告申報之交
        易價格，除報單第3項進口貨物與出口時或出口前後30
        日類似貨物申報價格相較並未偏低外，第1、2項進口貨
        物明顯偏低，無行為時關稅法第25條之適用。又經調印
        92年3月至5月間相同貨物OMASUM之進出口統計資料共59
        筆，因當時海關查價係採抽核制度，僅有8筆送驗估處
        查價，不能作為核價之參考，故亦無行為時關稅法第27
        條規定之適用，驗估處乃依行為時關稅法第28條規定，
        以國外出口日期前後30日相同地區類似貨物相同貨物之
        申報價格為據，將本件報單第1項進口貨物改按CFR（離
        岸價格+運費）USD 1.08/LBR核估，第2項進口貨物改按
        CFR USD 1.05/LBR核估。然因第1項進口貨物較他批同
        樣、類似貨物最低交易價格CFR USD 1.05/LBR為高，依
        行為時關稅法施行細則第15條第1項第3款、第2項規定
        ，應從低改按CFR USD 1.05/LBR核定，故撤銷第1項進
        口貨物之原核定價格，從低改按CFR USD 1.05/LBR核估
        ，其餘各項進口貨物仍按原核定價格核估（詳如附表）
        。綜上所陳，被告認事用法洵無不合，原告之訴部分無
        理由，應予駁回。
    理  由
一、本件原告經合法通知，未於言詞辯論期日到場，核無行政訴
    訟法第218條準用民事訴訟法第386條所列各款情形，爰依被
    告之聲請，由其一造辯論而為判決；本件原告之代表人原為
    王銘燕，嗣於本件訴訟程序進行中變更為甲○○○，茲由其
    聲明承受訴訟，核無不合，應予准許，均合先敘明。
二、按「海關於進出口貨物放行之翌日起6個月內通知實施事後
    稽核者，得於進出口貨物放行之翌日起2年內，對納稅義務
    人、貨物輸出人或其關係人實施之。依事後稽核結果，如有
    應退、應補稅款者，應自貨物放行之翌日起3年內為之。」
    、「為加速進口貨物通關，海關得按納稅義務人應申報之事
    項，先行徵稅驗放，事後再加審查；該進口貨物除其納稅義
    務人或關係人業經海關通知依第13條規定實施事後稽核者外
    ，如有應退、應補稅款者，應於貨物放行之翌日起6個月內
    ，通知納稅義務人，逾期視為業經核定。」、「從價課徵關
    稅之進口貨物，其完稅價格以該進口貨物之交易價格作為計
    算根據。」、「海關對納稅義務人提出之交易文件或其內容
    之真實性或正確性存疑，納稅義務人未提出說明或提出說明
    後，海關仍有合理懷疑者，視為無法按本條規定核估其完稅
    價格。」、「進口貨物之完稅價格，不合於第25條之規定核
    定者，海關得按該貨物出口時或出口前、後銷售至中華民國
    之同樣貨物之交易價格核定之。」、「進口貨物之完稅價格
    ，不合於第25條、第27條之規定核定者，海關得按該貨物出
    口時或出口前、後銷售至中華民國之類似貨物之交易價格核
    定之。」、「進口貨物之完稅價格，不合於第25條、第27條
    、第28條之規定核定者，海關得按國內銷售價格核定之。」
    、「進口貨物之完稅價格，不合於第25條、第27條、第28條
    及第29條之規定核定者，海關得按計算價格核定之。」、「
    進口貨物之完稅價格，不合於第25條、第27條、第28條、第
    29條及第30條規定核定者，海關得依據查得之資料，以合理
    方法核定之。」，分別為行為時關稅法第13條第1項、第18
    條第1項、第25條第1項、第5項、第27條第1項、第28條第1
    項、第29條第1項、第30條第1項、第31條第1項所規定。
三、本件原告於92年4月25日向被告申報進口澳洲產製冷凍牛雜
    、牛肉及牛肚1批共3項（報單號碼：第AW/BC/92/V281/0616
    號），原申報單位價格第1項、第2項進口貨物均為CFR USD
    0.4/LBR，第3項進口貨物為CFR USD 1.23/LBR，經被告依行
    為時關稅法第14條第1項規定，按原告應申報之事項，先行
    徵稅驗放，事後再加審查。嗣經驗估處查價結果，第1項進
    口貨物改按CFR USD 1.08/LBR核估，第2項進口貨物改按CFR
    USD 1.05/LBR核估，第3項進口貨物按原申報單價核估，被
    告乃據以增估補稅。原告不服，申經復查結果，未獲准變更
    ，提起訴願，亦遭決定駁回，遂向本院提起行政訴訟。嗣經
    本院93年度訴字第3593號審理結果，判決駁回原告之訴。原
    告猶不服，提起上訴，經最高行政法院以96年度判字第1011
    號判決廢棄原判決發回本院更為審理。茲本件所應審酌者厥
    為究應依原告主張之『合理價格』，抑被告查得之合理價格
    核估系爭第1、2項來貨完稅價格？
四、本件原告雖主張應以其所申報之價格核估系爭來貨完稅價格
    云云；惟查本件國外出口商SANGER AUSTRALIA PTY LTD.於
    92年2月至5月間供應國內包括原告在內之進口商同樣之貨物
    OMASUM、HONEYCOMB TRIPE（即蜂巢胃、百葉胃）共計9筆，
    其中原告所申報之價格為最低，其原申報進口價格既為偏低
    ，自不足採，是原申報價格自不得資為本件交易『合理價格
    』之證明；且本件來貨非屬規格化產品，加以92年2月至5月
    間進口之另外8批進口貨物並未經抽核送驗估處核估，各該
    進口人申報之價格復不一，故渠等原申報之價格亦無法作為
    本件查估之依據；又依92年3月至5月間相同貨物OMASUM（蜂
    巢胃）之進出口統計資料調印報表顯示固共計59筆，但因當
    時海關查價係採抽核制度，僅將其中8筆送驗估處查價，致
    不能資為核價之參考，故無行為時關稅法第27條規定之適用
    ；至原告所提供之銷售發票對象，經查其中有2家係處於歇
    業狀態，經約談其中一交易對象後表示無法提供資料，致無
    法核定原告進口後銷售之利潤，遂無關稅法第29條規定之適
    用；再原告進口系爭貨物期間，查無狂牛症等疫情因素致當
    期來貨價格狂跌等異常狀況，是原告所稱系爭來貨價格較低
    係因低級品云云，即無可取。故被告審酌原告所進口貨物報
    單號碼第AW/BC/92/V374/0636號第4、7項及第AW/BC/92/
    V281/0616號第1項、第AW/92/1954/4004號第1項核定完稅價
    格均以CFR USD 1.08/LBR計算，與系爭來貨進口時間前後30
    日之其他批同或類似貨物之最低交易價格以CFR USD 1.05/
    LBR計算相較結果，的確有過高之情形，故於本件經最高行
    政法院96年度判字第1011號判決廢棄原判決發回本院更為審
    理後，就系爭來貨第1項部分認諾依關稅法施行細則第15條
    第1項第3款、第2項規定，從低改按CFR USD 1.05/LBR核定
    完稅價格，其餘部分則維持原核定，亦即依行為時關稅法第
    28條、行為時關稅法施行細則以國外出口日期前後30天相同
    地區類似貨物相同貨名之申報價格為準，並參考報單號碼第
    AW/92/2381/0903號、第AA/BC/92/V281/0640號、第AA/BC/
    92/V169/0642號、第AA/BC/92/V100/6005號所申報之價格予
    以核估，所為系爭來貨完稅價格之核定自非無憑。從而本件
    被告以原告所申報系爭進口貨物價格非真正交易價格，而以
    國外出口日期前後30天相同地區類似貨物相同貨名之申報價
    格為準，並參考其他進口報單所申報之價格予以增估補稅，
    所為核估處分，揆諸首揭法條規定，並無違誤，復查決定、
    訴願決定遞予維持，亦均無不合，原告徒執前詞，訴請撤銷
    ，為無理由，應予駁回，惟系爭進口報單第1項貨物完稅價
    格之核定原係以CFR USD 1.08/LBR計算，因被告於本件審理
    時就此部分認諾該部分應改按CFR USD 1.05/LBR核估，自應
    就該部分為被告敗訴之判決，即原處分、復查決定及訴願決
    定關於系爭來貨進口報單號碼第AW/BC/92/V281/0616號第1
    項貨物部分逾越按CFR（離岸價格加運費）USD 1.05/LBR核
    估完稅價格部分均撤銷，原告其餘之訴則予以駁回。另兩造
    其餘之主張及陳述等，因與本件判決結果不生影響，爰不予
    一一指駁論述，併此敘明。
據上論結，原告之訴為一部有理由，一部無理由，依行政訴訟法
第218條、民事訴訟法第385條第1項前段、行政訴訟法第104條、
民事訴訟法第79條，判決如主文。
中    華    民    國    97    年    3    月    6    日
                    臺北高等行政法院第七庭
                              審判長法  官 林  育  如
                                    法  官 黃  秋  鴻
                                    法  官 林  玫  君
上為正本係照原本作成。
如不服本判決，應於送達後20日內，向本院提出上訴狀並表明上
訴理由，如於本判決宣示後送達前提起上訴者，應於判決送達後
20日內補提上訴理由書（須按他造人數附繕本）。
中    華    民    國    97    年     3    月    6     日
                                     書記官 蘇  亞  珍
【附表】
┌─────────┬────┬────┬──────┐
│貨物項次          │   1    │    2   │   3        │
├─────────┼────┼────┼──────┤
│申報價格(CFR USD) │ 0.4/LBR│ 0.4/LBR│  1.23/LBR  │
├─────────┼────┼────┼──────┤
│核定價格(CFR USD) │1.08/LBR│1.05/LBR│按原申報價格│
├─────────┼────┼────┼──────┤
│完稅價格(A) (NTD) │ 332,321│ 322,559│   677,451  │
├─────────┼────┴────┴──────┤
│核定完稅價格總計  │           1,332,331            │
│(NTD)             │                                │
├─────────┼────┬────┬──────┤
│複核後核定價格    │1.05/LBR│1.05/LBR│按原申報價格│
│(CFR USD)         │        │        │            │
├─────────┼────┼────┼──────┤
│完稅價格(B) (NTD) │ 323,090│ 322,559│   677,451  │
├─────────┼────┴────┴──────┤
│複核完稅價格總計  │          1,323,100             │
│(NTD)             │                                │
└─────────┴────────────────┘


司法院資訊處製作；財團法人民間司法改革基金會備份。
